【裁判字號】    98,易,1639
【裁判日期】    990419
【裁判案由】    贓物
【裁判全文】
臺灣高雄地方法院刑事判決              98年度易字第1045號
公  訴  人  臺灣高雄地方法院檢察署檢察官
被      告  甲○○
            陳裕松
上列被告因贓物案件，經檢察官提起公訴（98年度偵字第20732
號）及追加起訴（98年度蒞追字第36號），本院判決如下：
    主  文
甲○○牙保贓物，處有期徒刑參月，如易科罰金，以新臺幣壹仟
元折算壹日。其他被訴牙保贓物部分無罪。
陳裕松無罪。
    事  實
一、甲○○明知其友人劉義峰向乙○○（劉義峰、乙○○均由檢
    察官另案偵查中）所收購供「凌志」（LEXUS ）廠牌汽車使
    用之車用衛星導航機（下稱LEXUS 車用導航機）2 臺，均屬
    來路不明之贓物，經劉義峰存放在其所經營位於高雄縣大寮
    鄉○○○路612 號之「竣玳通訊行」內，伺機轉賣他人。詎
    甲○○竟受劉義峰委請，基於牙保贓物之犯意，於民國97年
    12月16日下午5 時47分許，在竣玳通訊行內，以其持用之門
    號0000000000號行動電話，撥打陳啟安所持用之門號000000
    0000號行動電話，居間仲介陳啟安向劉義峰收購上開LEXUS
    車用導航機）2 臺，陳啟安並隨即前往竣玳通訊行，以每臺
    新臺幣（下同）17,000元之價格，向劉義峰收購上開LEXUS
    車用導航機2 臺。嗣因警依據情資對於陳啟安所持用上開門
    號0000000000號實施通訊監察，並於98年1 月20日查獲陳啟
    安另涉組織犯罪防制條例案件，而循線查獲上情。
二、案經彰化縣警察局鹿港分局報告臺灣彰化地方法院檢察署檢
    察官呈請臺灣高等法院檢察署檢察長移轉臺灣高雄地方法院
    檢察署檢察官追加起訴。
    理  由
壹、證據能力部分─
    本判決所引用據以認定事實之各項證據（含傳聞證據、非傳
    聞證據及符合法定傳聞法則例外之證據），均經當事人於審
    理中表示同意證據能力（見本院審易卷第19頁背面），且於
    本院調查證據時，已知悉其內容及性質，俱未於言詞辯論終
    結前聲明異議，本院審酌各該證據作成之客觀環境及條件，
    並無違法或不當取證或顯有不可信之情形，以之作為證據使
    用俱屬適當，依刑事訴訟法第159 條之5 之規定，均有證據
    能力，合先敘明。
貳、有罪部分（即甲○○牙保贓物〈LEXUS 車用衛星導航機2 臺
    〉部分）─
一、認定事實所憑證據及被告之辯解：
    訊據被告甲○○矢口否認有何牙保贓物犯行，辯稱：伊僅係
    幫劉義峰打電話給陳啟安詢問LEXUS 車用衛星導航機之收購
    價格，並未仲介買賣，亦不知劉義峰放在店內那2 臺LEXUS
    車用衛星導航機係贓物云云。經查：
(一)證人即另案被告陳啟安於本院審理中證稱：甲○○於97年12
    月16日下午5 時47分以0000000000號行動電話，打給伊門號
    0000000000號行動電話，跟伊說劉義峰有凌志（LEXUS ）汽
    車的音響可以賣給伊。凌志汽車的音響就是衛星導航機，因
    為凌志汽車的音響都有衛星導航功能。甲○○問伊要不要買
    。伊問甲○○要賣多少錢，他反問伊要以多少錢收購，伊說
    大約一萬六，他說這個價錢可能沒辦法，伊叫甲○○再去問
    劉義峰看看。然後伊於同日下午5 時51分，再以上開行動電
    話打給甲○○前揭行動電話，向甲○○說如果有貨，伊要以
    一萬八跟他拿。甲○○說劉義峰這裡有2 臺LEXUS 車用衛星
    導航機，伊說來啊，要跟他拿。隨後劉義峰就以每臺一萬七
    ，賣給伊2 臺LEXUS 車用衛星導航機，伊有懷疑可能是贓物
    ，因為這種東西很少看過在賣二手的。這2 臺LEXUS 車用衛
    星導航機大約7 、8 成新，正常價格可以賣到2 萬多塊，新
    品應該要7 、8 萬元等語（見本院易一卷第55-58 頁）。經
    核與其於警詢、偵查中證（供）述，前後一致（見彰檢偵卷
    第18頁背面、19、45頁），其於警詢中並供稱：伊係經由甲
    ○○介紹，在劉義峰經營之竣玳通訊行，以現金交易，向劉
    義峰收購上開LEXUS 車用衛星導航機2 臺，已經轉賣並寄到
    大陸地區等語（見彰檢偵卷第19頁）。
(二)而被告甲○○所持用之行動電話門號為0000000000號、證人
    陳啟安所持用之行動電話門號則為0000000000號，均已使用
    數年之久等情，為被告甲○○所自承（見彰檢偵卷第30頁）
    ，並經證人陳啟安證述明確（見本院易一卷第58頁），復有
    申請使用人查詢資料1 份在卷可參（見彰檢偵卷第97頁）。
    而觀諸證人陳啟安上開0000000000號門號通訊監察譯文記載
    ：被告甲○○持用0000000000號門號，於97年12月16日下
    午5 時47分2 秒，撥入證人陳啟安持用之0000000000號門號
    ，通話內容略以（均以臺語對話。陳啟安簡稱「陳」、甲○
    ○簡稱「林」，下同）：「林：董仔，你講LEXUS 那，要愛
    沒？」、「陳：幾元？」、「林：你多少要收啊？」、「陳
    ：我喔，那天我有拿，拿那個而已。」、「林：多少？」、
    「陳：拿16。」、「林：拿16而已，安呢可能沒法度作喔，
    我問看看。」、「陳：好，你問看看。」等語（見彰檢偵卷
    第12頁）。證人陳啟安持用0000000000號門號，於97年12
    月16日下午5 時51分59秒，撥入被告甲○○持用之00000000
    00號門號，通話內容略以：「陳：我之前曾跟你說18，你有
    沒有印象？」、「林：對啊，今啊你拿16，就沒有辦法交啊
    ，事實的啦！」、「陳：沒關係啦，沒18我也是跟你拿啦。
    」、「林：l8喔，我跟對方說看看。」、「陳：啊有漂亮沒
    ？看面有沒有漂亮？」、「林：有啦，面啊有那個沒漂亮的
    。」、「陳：我跟你講，它那個很怕搖，它那個前置6 片的
    ，你知道嗎？」、「林：前置6 片的。」、「陳：哼啊，很
    怕搖，要注意！叫他們在用時要注意，算講搖到裡面，整個
    機座都反掉。」、「林：哼啊，我今啊看是這裡有2 部，我
    朋友這裡有2 部。」、「陳：2 部是沒關係啊，來啊！」、
    「林：我問他看看，等一下我再跟你說。」、「陳：好。」
    等語，有臺灣彰化地方法院97年度聲監字第583 號通訊監察
    書及上開通訊監察譯文附卷可稽（見彰檢偵卷第64、12頁）
    。證人陳啟安上開證述，核與前揭通訊監察譯文相符，自堪
    採信，被告確有以電話居間仲介另案被告陳啟安向劉義峰收
    購上開LEXUS 車用衛星導航機2 臺之事實，已堪認定。
(三)證人劉義峰於本院審理中亦證稱：伊有經營位在高雄縣大寮
    鄉○○○路612 號之竣玳通訊行。伊原本不認識陳啟安，係
    於97年12月16日下午5 時47分許，在竣玳通訊行內，叫甲○
    ○幫伊打電話問一下LEXUS 車用衛星導航機之收購價格，甲
    ○○就打給陳啟安問價格。當天晚上陳啟安就到竣玳通訊行
    ，伊以每臺17,000元之價格，將2 臺LEXUS 車用衛星導航機
    賣給陳啟安，一手交錢，一手交貨。這2 臺LEXUS 車用衛星
    導航機係伊於當天稍早時，向乙○○拿的，乙○○說他是在
    高雄市○○路的跳蚤市場買的，因為是二手的，所以沒有附
    原廠保證書或其他憑證等語（見本院易一卷第47-50 頁），
    核與其於警詢、偵查中證（供）述內容，前後一致（見彰檢
    偵卷第16-17 、47頁背面、48頁）。其於偵查中並證稱：伊
    係以每臺14,000元之價格向乙○○收購這2 臺LEXUS 車用衛
    星導航機，2 臺都大約9 成新，伊再以每臺17,000元之價格
    賣給陳啟安。伊不知道乙○○如何取得這2 臺LEXUS 車用衛
    星導航機，他好像說是在跳蚤市場買的，但是伊不太相信，
    伊懷疑來源不正當，伊收購這2 臺LEXUS 車用衛星導航機後
    ，就不大想再跟他收了等語（見彰檢偵卷第47頁背面、第48
    頁），核與證人乙○○於另案偵查及本院審理中證述情節，
    大致相符（見本院易一卷第219-220 、235-238 、242-243
    頁），證人乙○○於本院審理中並證稱：上開LEXUS 車用衛
    星導航機2 臺係1 名自稱「吳家揚」之成年男子，在高雄市
    ○○路附近，以每臺9,000 元或10,000元之價格賣給伊，伊
    再以每臺14,000元之價格賣給劉義峰。伊有先上網查過中古
    貨之價錢，吳家揚報給伊的價格比較低，伊沒有問吳家揚為
    何可以賣那麼低的價格給伊，想反正有利潤可以賺。伊賣給
    劉義峰時，有對他說伊賺多少差價，伊猜劉義峰讓伊賺一手
    ，他還是划算，不然怎麼同意這個價錢等語（見本院易一卷
    第236-238 頁），顯見劉義峰向乙○○收購之價錢，顯然遠
    低於市價。且依證人陳啟安、劉義峰上開證述，顯見買賣雙
    方對於上開LEXUS 車用衛星導航機之來源是否正當，既均有
    所懷疑，則被告甲○○居中仲介買賣，對於上開導航機屬來
    路不明之贓物，衡情應非全無認識。
(四)參以被告甲○○於警詢、偵查中，原均坦認其確係牙保贓物
    （見彰檢偵卷第9 頁背面、第10頁背面、11、30頁），並於
    警詢中供承上開通訊監察譯文即係伊在竣玳通訊行內，看見
    劉義峰有LEXUS 車用衛星導航機2 臺，乃撥打電話給陳啟安
    ，介紹陳啟安向劉義峰收購上開贓物之通話內容等語（見彰
    檢偵卷第10頁）。然依前揭通訊監察內容，被告甲○○顯有
    向另案被告陳啟安稱：「董仔，你講LEXUS 那，要愛沒？」
    、「你多少要收啊？」、「拿16而已，安呢可能沒法度作喔
    ，我問看看。」「今啊你拿16，就沒有辦法交啊，事實的啦
    ！」、「l8喔，我跟對方說看看。」、「我今啊看是這裡有
    2 部，我朋友這裡有2 部。」等語（見彰檢偵卷第12頁），
    非僅主動要求陳啟安收購另案被告劉義峰之LEXUS 車用衛星
    導航機，更積極與陳啟安議價，顯屬居間仲介買賣無疑。況
    前揭通訊監察譯文另記載：另案被告陳啟安復於97年12月16
    日下午6 時57分4 秒，撥入被告甲○○持用0000000000號門
    號，通話內容略以：「林：我是看那2 部那麼大，我不敢載
    。」、「陳：對啦！」、「林：講事實的，我真的不敢載，
    我如果搬出門，我就被Ｑ（揪）去！」、「陳：好啊，沒關
    係。」、「林：那像2 顆大石頭般。」、「陳：那沒有錯啊
    ，正港仔啊。」、「林：：先甲準備起來。」、「陳：我先
    慢且跟他那個，我瞭解。」等語（見彰檢偵卷第14頁）。被
    告甲○○於本院審理中並供稱：講太大台那個是伊講的，指
    的是凌志的音響（衛星導航機），因為伊看到那個機子很大
    臺，如果載出去會被抓走，伊也懷疑那個來路等語（見本院
    易一卷第106 頁）。被告甲○○既懼載運上開LEXUS 車用衛
    星導航機，可能為警查緝，益徵其於仲介另案被告陳啟安向
    劉義峰收購上開LEXUS 車用衛星導航機時，顯已對於該衛星
    導航機之來源有所懷疑，而有可能係贓物之認識，仍居間仲
    介買賣無疑。被告甲○○所辯其僅打電話詢價而未仲介買賣
    ，亦不知上開衛星導航機為贓物云云，無非卸責之詞；證人
    劉義峰於本院審理中證稱：甲○○僅有為其向陳啟安詢價並
    留下陳啟安之電話號碼，係伊自己與陳啟安聯繫交易云云，
    核屬迴護之語，均無可採。
(五)綜上所述，本件事證明確，被告甲○○上開犯行，洵堪認定
    ，應予依法論科。
二、論罪科刑之理由：
    按刑法第349 條第2 項所稱「牙保」，係指居間介紹之意。
    本件另案被告劉義峰與陳啟安之間，原不認識，係因被告甲
    ○○主動以電話介紹陳啟安向劉義峰收購上開LEXUS 車用衛
    星導航機，被告甲○○更積極與陳啟安議價，自屬居間仲介
    上開贓物買賣。核其所為，係犯刑法第349 條第2 項之牙保
    贓物罪。爰審酌被告牙保他人犯罪所得之贓物，使員警難於
    查緝原先犯罪之行為人，並增加被害人取回贓物及索償之困
    難，對於社會治安危害非輕；衡以其前未有犯罪科刑紀錄，
    有臺灣高等法院被告前案紀錄表在卷可按（見本院易一卷第
    261 頁），素行尚非過劣，所牙保之贓物為LEXUS 車用衛星
    導航機2 臺，數量及價值均非過鉅，情節相對輕微，教育程
    度為高中畢業，家境小康等生活狀況（見彰檢偵卷第9 頁受
    詢問人基本資料表），及其犯罪之動機、目的、手段、犯罪
    後態度等一切情狀，量處如主文所示之刑，並諭知以1,000
    元折算1 日之易科罰金折算標準，以資儆懲。
參、無罪部分（即甲○○牙保贓物〈TOYOTA WISH 車用音響〉及
    陳裕松收受贓物〈TOYOTA WISH 車用音響〉部分）─
一、公訴意旨另以：
(一)被告甲○○明知另案被告劉義峰向乙○○所收購供「豐田」
    （TOYOTA）廠牌WISH型汽車使用之「富士通」廠牌車用音響
    2 臺（下稱TOYOTA WISH 車用音響），亦屬來路不明之贓物
    ，竟受劉義峰委請，另基於牙保贓物之犯意，於97年12月16
    日下午5 時54分許，在竣玳通訊行內，以其上開門號000000
    0000號行動電話，撥打另案被告陳啟安之門號0000000000號
    行動電話，居間仲介陳啟安向劉義峰收購上開TOYOTA WISH
    車用音響2 臺，陳啟安則於98年1 月19日下午5 時許，前往
    竣玳通訊行，以遠低於市價之每臺8,200 元價格（起訴書誤
    載為「1 萬7,000 元」，業經檢察官當庭更正），向劉義峰
    收購上開TOYOTA WISH 車用音響2 臺。
(二)被告陳裕松明知另案被告陳啟安經被告甲○○牙保，而向另
    案被告劉義峰所收購上開TOYOTA WISH 車用音響2 臺，均屬
    來路不明之贓物，竟基於收受贓物之犯意，於98年1 月19日
    下午6 時許，在其所經營位於高雄市○○區○○街69號之「
    震撼立專業汽車音響店」內，以每臺2 萬元之價格，向陳啟
    安收購上開TOYOTA WISH 車用音響2 臺。因認被告甲○○此
    部分另涉有刑法第349 條第2 項之牙保贓物罪嫌、陳裕松則
    涉有同法第349 條第1 項之收受贓物罪嫌等語。
二、程序部分：
(一)按刑事訴訟法第265 條第1 項所謂得追加起訴之「相牽連之
    犯罪」，係指同法第7 條所列之相牽連之案件，且必為可以
    獨立之新訴，並非指有實質上一罪或裁判上一罪之不可分關
    係者而言。追加之新訴，係另一案件，僅為訴之合併，與原
    訴係各別之二案件，應分別審判；此與起訴效力所及之犯罪
    事實之擴張，仍屬單一案件，應全部審判之情形，判然有別
    。是以，檢察官於第一審辯論終結前，就與原起訴之本案有
    相牽連關係之犯罪追加起訴，所追加者為另一獨立之新訴，
    與原起訴之案件，既係前後二次對法院發生二個訴訟關係，
    其標的復屬於同法第7 條所列相牽連之數罪案件，法院如認
    其中一案件有罪，另案件無罪，自應於判決主文內分別予以
    諭知，始符刑事審判所採彈劾主義，應依訴訟關係予以判決
    之原理（最高法院96年度臺上字第2135、3329、6959號判決
    意旨參照）。
(二)次按，倘追加起訴之犯罪，經法院審理結果，認定與原起訴
    案件之犯罪有實質上或裁判上一罪之單一性不可分關係，依
    同法第267 條「起訴一部效力及於全部」之規定，既為原起
    訴效力所及，對該追加之訴，自應認係就已經提起公訴之案
    件，在同一法院重行起訴，依同法第303 條第2 款規定，應
    於判決主文另為不受理之諭知，始足使該追加之新訴所發生
    之訴訟關係歸於消滅，而符訴訟（彈劾）主義之法理。惟刑
    事訴訟法第267 條規定檢察官就犯罪事實一部起訴者，其效
    力及於全部，係指已起訴之部分及未起訴之部分，均應構成
    犯罪，並具有實質上一罪或裁判上一罪之牽連關係而言，若
    法院審理結果認為其中有一部分，並不構成犯罪，或不能證
    明有該部分之犯罪事實，即與他部不生實質上一罪或裁判上
    一罪關係，即無起訴一部之效力及於全部之可言（最高法院
    69年度臺上字第4708號、70年度臺非字第11號、70臺上字第
    382 、6431號、95年度臺上字第7067號、97年度臺上字第37
    38號判決意旨參照）。
(三)本件檢察官於98年12月22日以98年度蒞追字第36號追加起訴
    書，對於被告甲○○涉嫌於97年12月16日另仲介另案被告陳
    啟安向被告陳裕松收購LEXUS 車用衛星導航機2 臺，以被告
    甲○○「另犯」牙保贓物罪嫌，並認與前揭已經起訴之牙保
    贓物（TOYOTA WISH 車用音響2 臺）罪嫌，屬刑事訴訟法第
    7 條第1 款所定「一人犯數罪」之相牽連案件，於第一審辯
    論終結前，對於被告甲○○牙保LEXUS 車用衛星導航機部分
    追加起訴。惟關於被告甲○○原起訴（牙保TOYOTA WISH 車
    用音響）部分，經本院審理結果，認不能證明被告有此部分
    之犯罪事實（詳後述），依上開說明，此部分即與追加起訴
    （牙保LEXUS 車用衛星導航機）部分，不生實質上一罪或裁
    判上一罪關係，追加起訴部分既非原起訴效力所及，自不得
    以重行起訴之理由諭知公訴不受理，而應就追加起訴即有罪
    部分，與原起訴即無罪部分，於判決主文內分別予以諭知，
    合先敘明。
三、按犯罪事實應依證據認定之，無證據不得認定犯罪事實；不
    能證明被告犯罪者，應諭知無罪之判決，刑事訴訟法第154
    條第2 項、第301 條第1 項分別定有明文。又事實之認定，
    應憑證據，如未能發現相當證據，或證據不足以證明，自不
    能以推測或擬制之方法，為裁判基礎；所謂證據，係指足以
    認定被告確有犯罪行為之積極證據而言，該項證據自須適合
    於被告犯罪事實之認定，始得採為斷罪資料。苟積極證據不
    足為不利於被告事實之認定時，即應為有利於被告之認定，
    更不必有何有利之證據；且認定犯罪事實所憑之證據，雖不
    以直接證據為限，間接證據亦包括在內，然而無論直接證據
    或間接證據，其為訴訟上之證明，須於通常一般人均不致有
    所懷疑，而得確信其為真實之程度者，始得據為有罪之認定
    ，倘其證明尚未達到此一程度，而有合理之懷疑存在而無從
    使事實審法院得有罪之確信時，即應由法院為諭知被告無罪
    之判決（最高法院76年臺上字第4986號、40年臺上字第86號
    、30年上字第816 號、29年上字第3105號判例意旨參照）。
四、公訴意旨認被告甲○○、陳裕松涉有此部分罪嫌，係以被告
    甲○○、陳裕松之供述、證人陳啟安、徐智裕之證述、行動
    電話門號0000000000號之通訊監察譯文等，為其主要論據。
    訊據被告甲○○、陳裕松均堅決否認有何幫助詐欺犯行。被
    告甲○○辯稱：伊在竣玳通訊行內並未看見TOYOTA WISH 車
    用音響，亦不知劉義峰有TOYOTA WISH 車用音響要賣，係劉
    義峰要伊以電話詢問陳啟安關於TOYOTA WISH 車用音響之收
    購價格，伊並未仲介陳啟安向劉義峰購買TOYOTA WISH 車用
    音響等語。被告陳裕松辯稱：伊與陳啟安之交易，均係新品
    買賣，未曾向陳啟安收購本件中古之TOYOTA WISH 車用音響
    等語。經查：
(一)甲○○牙保贓物（TOYOTA WISH 車用音響2 臺）部分：
  1.被告甲○○有於97年12月16日下午5 時54分許，在竣玳通訊
    行內，以其上開門號0000000000號行動電話，撥打另案被告
    陳啟安之門號0000000000號行動電話，向陳啟安詢問TOYOTA
    WISH車用音響之收購價錢等情，固據被告甲○○於警詢及偵
    查中供認不諱（見彰檢偵卷第10、31頁），並有門號000000
    0000號通訊監察譯文1 份在卷可稽（見彰檢偵卷第12-13 頁
    ）。惟被告於警詢及偵查中均另供稱：伊在竣玳通訊行打電
    話時，只有看見2 臺LEXUS 車用衛星導航機，並未看見現場
    有何TOYOTA WISH 車用音響，只是劉義峰叫伊向陳啟安詢問
    TOYOTA WISH 車用音響現在的價位等語（見彰檢偵卷第11、
    31頁）。且觀諸前揭0000000000號門號通訊監察譯文之記載
    ：被告甲○○持用0000000000號門號，於97年12月16日下午
    5 時54分34秒，撥入證人陳啟安持用之0000000000號門號，
    通話內容略以：「林：喂！阿WISH欸？」、「陳：哪喔，那
    我攏拿、講真的、我攏拿82啦！」、「林：82喔。」、「陳
    ：哼啊，你若差不多這樣，沒關係啊，來啊。」、「林：82
    就對了，好啦，沒關係啦，我看到時候怎樣，啊沒我就叫我
    朋友直接跟你接觸，這樣比較快。」、「陳：哼，安呢喔。
    」、「林：我不用在那裡搬來搬去啊，你就乾脆直接跟他處
    理。」、「A ：啊他們要嗎，甘會黑白來？」、「林：不會
    啦，那很好的朋友，哪會黑白來，之前的東西都是他拿來交
    我的啊。」、「陳：喔，安呢喔。」、「林：對啊，我是想
    講我這陣子就沒有在用這個，不然這樣，他們有在用這個，
    你直接跟他們接觸。」、「陳：好啊。」、「林：很好的朋
    友，你不用擔心啊。」、「陳：這樣喔，OK沒問題。」、「
    林：哼啦，之前你的貨就是都從我朋友這出的啦。」、「陳
    ：來啊，來啊好嗎？」、「林：我把你的電話給他比較乾脆
    。」、「陳：好。」、「林：好嗎？」、「陳：好，瞭解。
    」等語（見彰檢偵卷第12-13 頁）。經與0000000000號門號
    於97年12月16日下午5 時47分2 秒、同日下午5 時51分59秒
    之前揭通訊監察譯文（見彰檢偵卷第12頁）連貫觀察，足見
    被告甲○○與另案被告陳啟安於前揭3 通通話時，確僅居間
    仲介陳啟安向另案被告劉義峰收購上開LEXUS 車用衛星導航
    機2 臺，而未提及另案被告劉義峰現有TOYOTA WISH 車用音
    響可供販賣，僅係先行詢價，待陳啟安與劉義峰交易LEXUS
    車用衛星導航機，彼此認識之後，再自行聯繫日後其他交易
    甚明。
  2.證人劉義峰於警詢中、偵查及本院審理中均證稱：伊與陳啟
    安共計交易過2 次。第1 次係甲○○於97年12月16日下午5
    時47分至54分，在竣玳通訊行內，打了3 通電話給陳啟安，
    這次通話之後，伊有賣2 臺LEXUS 車用衛星導航機給陳啟安
    。第2 次則是伊於98年1 月19日，另賣了2 臺TOYOTA WISH
    車用音響給陳啟安，這2 臺TOYOTA WISH 車用音響係伊於98
    年1 月19日，在竣玳通訊行內，以每臺7,300 元之價格向乙
    ○○收購後，自己打電話與陳啟安聯絡，再於同日中午或下
    午以每臺8,200 元之價格轉賣給陳啟安，甲○○不知道伊賣
    這2 臺TOYOTA WISH 車用音響給陳啟安的事情等語（見彰檢
    偵卷第16頁正、反面、47頁背面、本院易一卷第49頁）。參
    以證人乙○○於本院審理中證稱：伊確有於98年1 月19日，
    在竣玳通訊行內，以每臺7,300 元之價格，賣了2 臺TOYOTA
    車用音響給劉義峰等語（見本院易一卷第237 、244 頁）。
    證人陳啟安於本院審理中亦證稱：甲○○於97年12月16日打
    電話給伊，是說劉義峰有LEXUS 車用衛星導航機要賣給伊，
    而伊於當日向劉義峰買LEXUS 車用衛星導航機後，後來自己
    又向劉義峰買TOYOTA WISH 車用音響，伊不記得相隔多久時
    間。甲○○只知道伊向劉義峰買LEXUS 車用衛星導航機那次
    的事情，並不知道伊後來又向劉義峰收購2 臺TOYOTA WISH
    車用音響的事情等語（見本院易一卷第57頁）。足見證人劉
    義峰確係於98年1 月19日，始向證人乙○○購入2 臺TOYOTA
    WISH車用音響，再於同日自行聯絡證人陳啟安，將該2 臺車
    用音響轉賣予陳啟安無誤。然此時點距離被告甲○○於97年
    12月26日打電話仲介陳啟安向劉義峰收購LEXUS 車用衛星導
    航機，同時詢問TOYOTA WISH 車用音響之收購價格，已相隔
    近1 月之久，且劉義峰係於98年1 月19日始向乙○○購入上
    開TOYOTA WISH 車用音響，被告甲○○自無可能提前於97年
    12月26日仲介陳啟安向劉義峰收購該2 臺TOYOTA WISH 車用
    音響。被告甲○○辯稱其對於劉義峰嗣於98年1 月19日販賣
    TOYOTA WISH 車用音響一事並不知情等語，信而有徵，應堪
    採信。而公訴意旨復未提出其他積極證據，以資證明被告甲
    ○○居間仲介上開TOYOTA WISH 車用音響犯行，自不得遽為
    其不利之認定。
(二)陳裕松收受（故買）贓物部分：
  1.證人陳啟安雖於警詢、偵查中證（供）稱：伊於98年1 月19
    日向劉義峰購買之TOYOTA WISH 車用音響2 臺，均已於同日
    下午6 時左右，在陳裕松所經營位於高雄市○○區○○街69
    號之「震撼立專業汽車音響店」內，以總價2 萬元之價格，
    賣給陳裕松，他還沒有將2 萬元交給伊等語，並帶同員警前
    往「震撼立專業汽車音響店」查贓（見彰檢偵卷第19、45頁
    ），惟其於本院審理中則改稱：當日伊係販賣全新ORIS廠牌
    汽車音響給陳裕松，但伊被警察查獲時，伊就慌了，不知道
    警察在講什麼。警察問伊說那2 臺汽車音響賣給誰，沒有說
    是哪個廠牌，伊就說是賣給陳裕松，警察請伊帶他們去找那
    2 臺汽車音響，伊誤會警察的意思，就帶警察去陳裕松那裡
    。至於伊向劉義峰收購的那2 臺TOYOTA WISH 車用音響，其
    實就是伊被警查扣的3 臺TOYOTA WISH 車用音響的其中2 臺
    等語（見本院易一卷第56頁），其前後證述並不一致，而有
    瑕疵。且經本院向彰化縣警察局鹿港分局調取98年1 月20日
    查獲陳啟安之相關扣押物品目錄，確有扣得「TOYOTA音響3
    臺」之記載，復有採證照片1 幀在卷可參（見本院易一卷第
    127 、147 、149 、151 頁），證人陳啟安於本院審理時有
    關此部分之證述，雖有矇混之嫌，仍非全然無據。
  2.證人即查獲另案被告陳啟安之員警徐智裕雖於偵查及本院審
    理中證稱：因伊等在97年10月左右查獲陳生財竊盜集團，專
    偷大批汽車音響，懷疑背後應有收贓集團，乃聲請對陳啟安
    之電話執行通訊監察。於通訊監察期間，發現甲○○介紹陳
    啟安向劉義峰收購凌志汽車音響，陳啟安並於收購後寄到大
    陸。伊等遂於98年1 月20日，持搜索票對陳啟安之住處及劉
    義峰之通訊行執行搜索，並在陳啟安住處查獲音響1 批。陳
    啟安表示該批音響是他修理零件在用的，伊等向陳啟安告知
    已實施通訊監察，問他把音響交給誰，陳啟安表示他於前晚
    有從劉義峰那裡收購2 臺富士通音響，是TOYOTA WISH 車系
    的音響，已交給陳裕松，並帶同伊等前往陳裕松的音響店，
    要取回2 臺富士通音響。到達時，伊等先將陳啟安留在車上
    ，向陳裕松表明身分並告知來意，說陳啟安表示昨晚有交付
    2 臺富士通WISH車用音響給他，陳裕松說音響不在他那裡，
    有客戶拿去看。伊等請陳裕松帶同前往客戶那裡拿，他表示
    要等他太太回來看店才要帶伊等前往，並一直打電話。約10
    幾分鐘後，他又從店裡拿出2 臺舊的一般汽車用CD音響，沒
    有影音螢幕的，說是陳啟安交給他的2 臺音響。伊等對陳裕
    松說陳啟安講的不是這個類型的音響，並將陳啟安帶下車進
    來指認，陳啟安表示這不是他所交付的音響，陳裕松堅持說
    是。因伊等沒有聲請對該音響店搜索之搜索票，便離開音響
    店，改往劉義峰的通訊行執行搜索等語（見彰檢偵卷第38-
    39頁、本院易一卷第99-101頁）。惟證人徐智裕於本院審理
    中亦證稱：伊等實施通訊監察時，有監聽到甲○○與陳啟安
    談論向劉義峰收購富士通WISH汽車音響及凌志汽車音響之通
    話內容，但在搜索陳啟安住處時，並未向陳啟安提示相關通
    訊監察譯文，亦未向陳啟安表明在查哪個牌子的音響，因為
    陳生財竊盜集團所竊音響不只1 種，陳啟安所收購的也不只
    1 種，伊等並未特定品牌。伊對於當天陳裕松拿出來的2 臺
    音響，是不是ORIS廠牌，並沒有印象，僅確定不是新品。陳
    啟安供稱其交給陳裕松的2 臺WISH音響，最後並未查扣到，
    仍不知道被害人是誰，亦未查扣陳裕松所提出來之2 臺音響
    或拍照存證等語（見本院易一卷第100 、102 、105 頁）。
    本件員警於前往被告陳裕松上開汽車音響店內查贓前，既未
    向另案被告陳啟安表明汽車音響之特定廠牌，復未提示相關
    通訊監察譯文，且遇被告陳裕松似屬推拖、矇混，而不直接
    配合提出另案被告陳啟安所交付之汽車音響時，又未即時以
    其他法定程式實施搜索扣押，或對其所提出之其他型式之汽
    車音響拍照存證，自難於日後認定另案被告陳啟安所交付予
    被告陳裕松之汽車音響，確為本案所指之贓物。
  3.至於前揭0000000000號通訊監察譯文關於被告陳裕松於98年
    1 月19日下午2 時58分7 秒，以其持用之0000000000號行動
    電話，撥打另案被告陳啟安之0000000000號行動電話，通話
    內容僅略以（均以臺語對話。陳啟安簡稱「安」、陳裕松簡
    稱「松」）：「安：喂！你好。」、「松：有沒？那個有沒
    ？」、「安：我甲打，我打看看。」、「松：嗯。」等語（
    見彰檢偵卷第8 頁），即難據以認定該通話係談論收購本件
    TOYOTA WISH 車用音響2 臺之內容。而公訴意旨復未提出其
    他積極證據以資證明被告陳裕松確有向另案被告陳啟安收購
    上開TOYOTA WISH 車用音響2 臺，仍難遽為其不利之認定。
五、綜上所述，公訴意旨所舉證據，不足證明被告甲○○有此部
    分之牙保贓物，或被告陳裕松有何收受（故買）贓物犯行，
    其舉證未達超越合理懷疑之程度，無從使本院得有罪之確信
    ，應認舉證尚有未足，尚不得以各該罪名相繩。此外，本院
    依現存卷證，復查無其他積極證據足證被告甲○○、陳裕松
    確有公訴意旨所指此部分之犯行，揆諸前開說明，此部分即
    屬犯罪不能證明，應諭知被告甲○○、陳裕松此部分無罪之
    判決。
據上論斷，應依刑事訴訟法第299 條第1 項前段、第301 條第1
項，刑法第349 條第2 項、第41條第1 項前段，刑法施行法第1
條之1 ，判決如主文。
本案經檢察官丙○○到庭執行職務。
中    華    民    國    99    年    4     月    19    日
                  刑事第十六庭  審判長法  官  曾逸誠
                                      法  官  姚水文
                                      法  官  林柏壽
以上正本係照原本作成。
如不服本判決應於收受判決後10日內向本院提出上訴書狀，並應
敘述具體理由。其未敘述上訴理由者，應於上訴期間屆滿後20日
內向本院補提理由書（均須按他造當事人之人數附繕本）「切勿
逕送上級法院」。
中    華    民    國    99    年    4     月    19    日
                                      書記官  洪嘉慧
附錄本案論罪科刑法條：
刑法第349 條第2 項
搬運、寄藏、故買贓物或為牙保者，處5 年以下有期徒刑、拘役
或科或併科1 千元以下罰金。

司法院資訊處製作；財團法人民間司法改革基金會備份。
